【裁判字號】    91,訴,4453
【裁判日期】    921225
【裁判案由】    地價稅
【裁判全文】
臺北高等行政法院判決                            九十一年度訴字第四四五三號
                              .
    原      告  建林工業股份有限公司
    代  表  人  甲○○董事長.
    訴訟代理人  謝宜伶律師
    複 代 理人  蘇章巍律師
    被      告  新竹市稅捐稽徵處
    代  表  人  乙○○處長）.
    訴訟代理人  丙○○
                丁○○
右當事人間因地價稅事件，原告不服新竹市政府中華民國九十一年八月二十三日九十
一年訴字第十六號訴願決定，提起行政訴訟。本院判決如左：
    主  文
原告之訴駁回。
訴訟費用由原告負擔。
    事  實
緣原告所有坐落新竹市○○段○○段四三七地號土地（下稱系爭土地），經被告核定
按一般用地稅率核課九十年地價稅。原告不服，主張系爭土地經新竹市政府於民國（
下同）九十年七月十日以（九十）府建公字第五○五五五號函准設置學府加油站，目
前尚在開發階段，依財政部八十六年八月十四日台財稅第八六○四八○三三六號函釋
規定，應按工業用地稅率課徵地價稅等情，申請復查，未獲變更，提起訴願，亦遭決
定駁回，遂向本院提起行政訴訟。茲摘敘兩造訴辯意旨如次：
甲、原告方面：
一、聲明：求為判決
１、訴願決定及原處分均撤銷。
２、原告所有坐落新竹市○○段○○段四三七地號土地九十年地價稅應按千分之十計
    徵。
二、陳述：
１、按「供左列事業直接使用之土地，按千分之十計徵地價稅。但未按目的事業主管
    機關核定規劃使用者，不適用之：一、工業用地、礦業用地。」、「在依法劃定
    之工業區或工業用地公告前，已在非工業區或工業用地設立之工廠，經政府核准
    有案者，其直接供工廠使用之土地，準用前項規定。」平均地權條例第二十一條
    第一項第一款及第二項定有明文。
２、次按「依第十七條及第十八條規定，得適用特別稅率之用地，土地所有權人應於
    每年（期）地價稅開徵四十日前提出申請，逾期申請者，自申請之次年期開始適
    用。前已核定而用途未變更者，以後免再申請。」、「核定按本法第十八條特別
    稅率計徵地價稅之土地，有左列情形之一者，應由土地所有權人申報改按一般用
    地稅率計徵地價稅：二、停工或停止使用逾一年者。」、「前項第二款停工或停
    止使用逾一年之土地，如屬工業用地，其在工廠登記證未被工業主管機關註銷，
    且未變更供其他使用前，仍繼續按特別稅率計徵地價稅。」土地稅法第四十一條
    、同法施行細則第十四條第二項及第三項復有明文。
３、系爭土地位於新竹都市計畫工業區內，早於五、六十年起即作工業使用，原告工
    廠登記證迄今未遭工業主管機關註銷，此有原告工廠登記證可稽，雖經工業主管
    機關新竹市政府以九十年七月十日（九十）府建公字第五○五五五號函准設置加
    油站，惟目前尚在開發階段，相關書圖及執照尚在各相關主管機關審核中，土地
    實際使用狀態並未變更，即未變更供其他使用，依上開規定，應無庸提出申請，
    即得適用工業用地特別稅率，且依財政部八十六年八月十四日台財稅第八六○四
    八○三三六號函釋規定，在開發期間可享工業用地之特別稅率，故系爭土地應按
    工業用地稅率課徵地價稅，復查及訴願決定維持被告按一般用地稅率核定，殊屬
    違誤。
乙、被告方面：
一、聲明：求為判決駁回原告之訴，訴訟費用由原告負擔。
二、陳述：
１、按「供左列事業直接使用之土地，按千分之十計徵地價稅。但未按目的事業主管
    機關核定規劃使用者，不適用之：一、工業用地、礦業用地。四、經主管機關核
    准設置之加油站及依都市計畫法規定設置之供公眾使用之停車場用地。」、「依
    第十七條及第十八條規定，得適用特別稅率之用地，土地所有權人應於每年（期
    ）地價稅開徵四十日前提出申請，逾期申請者，自申請之次年期開始適用。前已
    核定而用途未變更者，以後免再申請。適用特別稅率之原因、事實消滅時，應即
    向主管稽徵機關申報。」、「土地所有權人，申請適用本法第十八條適用特別稅
    率計徵地價稅者，應填具申請書，並依左列規定，向主管機關申請核定之：一、
    工業用地：應檢附工業主管機關核准之使用計畫書圖或工廠設立許可證及建造執
    照等文件。其已開工生產者，應檢附工廠登記證。二、其他按特別稅率計徵地價
    稅之土地：應檢附目的事業主管機關核准或行政院專案核准之有關文件及使用計
    畫書圖或組織設立章程或建築改良物證明文件。核定按本法第十八條特別稅率計
    徵地價稅之土地，有左列情形之一者，應由土地所有權人申報改按一般用地稅率
    計徵地價稅：一、逾目的事業主管機關核定之期限尚未按核准計畫完成使用者。
    二、停工或停止使用逾一年者。前項第二款停工或停止使用逾一年之土地，如屬
    工業用地，其在工廠登記證未被工業主管機關註銷，且未變更供其他使用前，仍
    繼續按特別稅率計徵地價稅。」土地稅法第十八條、第四十一條及同法施行細則
    第十四條分別定有明文。
２、次按「本案經函准經濟部工業局八十六年七月三十日工（八六）五字第○二四八
    七三號函復略以：『土地稅法第十八條所稱按目的事業主管機關核定規劃使用，
    在工業區開發者而言，應係指依工業主管機關核准之開發計畫，及依該計畫所定
    之開發期間及開發範圍。在開發期間及開發完成未出售供興辦工業人使用前，宜
    適用特別稅率。至稅捐機關查核之文件，以工業主管機關核定之開發使用計畫書
    圖為依據。』本部同意工業局上開意見。至於其適用特別稅率之申請程序及起始
    期間，仍應依現行規定辦理。」財政部八十六年八月十四日台財稅第八六○四八
    ○三三六號函釋在案。
３、系爭土地原按工業用地優惠稅率核課地價稅，嗣因原告未按工業用地規劃使用生
    產紅磚，經被告自七十八年起改按一般用地課徵地價稅，原告不服，訴經行政法
    院（現改制為最高行政法院）八十五年度判字第七七三號判決：「再訴願決定、
    訴願決定及原處分（復查決定）均撤銷，由被告查明後，另為適法之處分。」，
    被告重為復查決定結果，以系爭土地相關年度除七十八、七十九年度因體念原告
    配合公共工程施工部分生產設備（窯爐）拆除，系爭土地雖未作工業使用，惟因
    工程進行非可歸責於當事人，故改按工業用地稅率課徵地價稅。而緣於同一事實
    之八十、八十一年度地價稅行政救濟案，經最高行政法院八十九年度判字第二八
    七一號判決駁回及九十一年度判字第一六○九號判決再審之訴駁回；八十二年地
    價稅行政救濟案，經最高行政法院八十九年度判字第二七五三號判決駁回及九十
    一年度判字一七九九號判決再審之訴駁回；八十三年地價稅行政救濟案，經最高
    行政法院八十九年度判字第二八九八號判決駁回及九十一年度判字第二二四四號
    判決再審之訴駁回；八十四、八十五年度地價稅行政救濟案，分別經最高行政法
    院九十二年度判字第一○九八號及八十九年度判字第三五九號判決駁回，且均已
    告確定在案；至八十六至八十八年地價稅部分，原告並未提起行政救濟；故原告
    稱系爭土地向來均作為工業使用云云，核不足採。
４、系爭土地位於新竹市都市計畫工業區內，經新竹市政府以九十年七月十日（九十
    ）府建公字第五○五五五號函准設置學府加油站，目前尚在開發階段，依上開函
    釋及土地稅法第四十一條規定，其九十年地價稅倘欲適用特別稅率核課，須於開
    徵四十日前（即九十年九月二十二日，因當日適逢星期六，順延至九月二十四日
    ）檢附工業主管機關核准之使用計畫圖書或工廠設立許可證及建造執照等文件（
    被告已另案於九十一年一月二十五日以新市稅財字第○九一○二七○○七三號函
    通知補件），向被告申請改按工業用地稅率課徵，原告逾期至九十年十二月二十
    八日始以復查程序提出申請，自無改按工業用地稅率課徵之適用，故被告按一般
    用地稅率課徵系爭土地之九十年地價稅，尚無不合。至原告稱其工廠登記證迄今
    未遭工業主管機關註銷云云，惟經查詢經濟部網站資料，該工廠登記證業經公告
    註銷，且原告已停工多年，系爭土地早已未依核定規劃供工業使用，即已變更供
    其他使用，原告所稱與事實不符，自無依土地稅法施行細則第十四條第三項規定
    ，繼續按特別稅率計徵地價稅。
    理  由
一、按「供左列事業直接使用之土地，按千分之十計徵地價稅。但未按目的事業主管
    機關核定規劃使用者，不適用之：一、工業用地、礦業用地。．．四、經主管機
    關核准設置之加油站及依都市計畫法規定設置之供公眾使用之停車場用地。．．
    」、「依第十七條及第十八條規定，得適用特別稅率之用地，土地所有權人應於
    每年（期）地價稅開徵四十日前提出申請，逾期申請者，自申請之次年期開始適
    用。前已核定而用途未變更者，以後免再申請。適用特別稅率之原因、事實消滅
    時，應即向主管稽徵機關申報。」、「土地所有權人，申請適用本法第十八條特
    別稅率計徵地價稅者，應填具申請書，並依左列規定，向主管稽徵機關申請核定
    之：一、工業用地：應檢附工業主管機關核准之使用計畫書圖或工廠設立許可證
    及建造執照等文件。其已開工生產者，應檢附工廠登記證。二、其他按特別稅率
    計徵地價稅之土地：應檢附目的事業主管機關核准或行政院專案核准之有關文件
    及使用計畫書圖或組織設立章程或建築改良物證明文件。核定按本法第十八條特
    別稅率計徵地價稅之土地，有左列情形之一者，應由土地所有權人申報改按一般
    用地稅率計徵地價稅：一、逾目的事業主管機關核定之期限尚未按核准計畫完成
    使用者。二、停工或停止使用逾一年者。前項第二款停工或停止使用逾一年之土
    地，如屬工業用地，其在工廠登記證未被工業主管機關註銷，且未變更供其他使
    用前，仍繼續按特別稅率計徵地價稅。」分別為土地稅法第十八條、第四十一條
    及同法施行細則第十四條所規定。
二、本件原告所有系爭土地，原按工業用地優惠稅率核課地價稅，嗣因原告未按工業
    用地規劃使用生產紅磚，經被告自七十八年起改按一般用地稅率課徵地價稅，原
    告不服，訴經行政法院八十五年度判字第七七三號判決：「再訴願決定、訴願決
    定及原處分（復查決定）均撤銷。」，被告重為復查決定結果，以系爭土地相關
    年度除七十八、七十九年度因體念原告配合公共工程施工部分生產設備（窯爐）
    拆除，系爭土地雖未作工業使用，惟因工程進行非可歸責於當事人，故改按工業
    用地稅率課徵地價稅外，緣於同一事實之八十、八十一年度地價稅則維持原來之
    核定，改按一般用地稅率課徵地價稅，原告就八十、八十一年度地價稅不服，循
    序訴經最高行政法院八十九年度判字第二八七一號判決駁回及九十一年度判字第
    一六○九號判決再審之訴駁回；其八十二年度地價稅（按一般用地稅率課徵）行
    政救濟案，亦經最高行政法院八十九年度判字第二七五三號判決駁回及九十一年
    度判字一七九九號判決再審之訴駁回；其八十三年地價稅（按一般用地稅率課徵
    ）行政救濟案，復經最高行政法院八十九年度判字第二八九八號判決駁回及九十
    一年度判字第二二四四號判決再審之訴駁回；其八十四、八十五年度地價稅（按
    一般用地稅率課徵）行政救濟案，亦分別經最高行政法院九十二年度判字第一○
    九八號及八十九年度判字第三五九號判決駁回確定在案；以上事實，有上開判決
    附原處分卷可稽，因此，原告稱系爭土地向來均作為工業使用云云，核不足採。
    再者，原告之工廠登記證業經工業主管機關於八十五年八月九日公告註銷，此有
    經濟部網站資料在卷可佐，則原告已停工多年，系爭土地早已未依核定規劃供工
    業使用，自亦無依土地稅法施行細則第十四條第三項規定，繼續按特別稅率計徵
    地價稅之餘地。
三、如前所述，原告所有系爭土地原作工業直接使用之事實既已改變，且經被告自八
    十年起改依一般用地稅率課徵地價稅確定在案（亦即，系爭土地於八十至八十九
    年間係按一般用地稅率課徵地價稅，此為兩造不爭之事實，並有被告提出之系爭
    土地八十一至九十年地價稅課稅明細表可證），則嗣後原告如欲適用工業用地或
    其他特別稅率課徵地價稅，應於法定期限內填具申請書及檢附規定文件，向主管
    稽徵機關申請核定之。系爭土地位於新竹市都市計畫工業區內，經新竹市政府以
    九十年七月十日（九十）府建公字第五○五五五號函准設置學府加油站，目前尚
    在開發階段，依土地稅法第四十一條規定，其九十年地價稅倘欲適用特別稅率核
    課，須於開徵四十日前（即九十年九月二十二日，因當日適逢星期六，順延至同
    年九月二十四日）填具申請書及檢附規定文件，向被告申請改按工業用地稅率課
    徵，惟原告並未於法定期限內填具申請書及檢附規定文件，向主管稽徵機關申請
    核定按特別稅率課徵其九十年地價稅，則被告仍續按一般用地稅率課徵其九十年
    地價稅，揆諸首揭規定，並無不合。復查及訴願決定遞予維持，俱無違誤。原告
    猶執前詞聲明撤銷，及請求按千分之十稅率計徵其所有系爭土地九十年地價稅，
    難謂為有理由，應予駁回。
四、兩造其餘攻擊防禦方法均與本件判決結果不生影響，故不逐一論述，併此敘明。
據上論結，本件原告之訴為無理由，爰依行政訴訟法第九十八條第三項前段，判決如
主文。
中    華    民    國    九十二      年      十二      月      二十五    日
                                 臺 北 高 等 行 政 法 院  第 六 庭
                                             審 判 長 法  官  林樹埔
                                                      法  官  胡方新
                                                      法  官  曹瑞卿
右為正本係照原本作成。
如不服本判決，應於送達後二十日內，向本院提出上訴狀並表明上訴理由，如於本判
決宣示後送達前提起上訴者，應於判決送達後二十日內補提上訴理由書（須按他造人
數附繕本）。
中    華    民    國    九十二      年      十二      月      二十五    日
                                                      書記官  方偉皓


司法院資訊處製作；財團法人民間司法改革基金會備份。
